臺灣新北地方法院民事裁定
110年度消債抗字第48號
抗  告  人  張詩婷  
上列抗告人因消費者債務清理條例聲請更生事件，對於中華民國
110年10月29日本院110年度消債更字第338號裁定提起抗告，本
院裁定如下：
    主  文
抗告駁回。
抗告程序費用新臺幣壹仟元由抗告人負擔。
    理  由
一、按債務人不能清償債務或有不能清償之虞者，得依本條例所
    定更生或清算程序，清理其債務。債務人無擔保或無優先權
    之本金及利息債務總額未逾新臺幣（下同）1,200萬元者，
    於法院裁定開始清算程序或宣告破產前，得向法院聲請更生
    。債務人對於金融機構負債務者，在聲請更生或清算前，應
    向最大債權金融機構請求協商債務清償方案，或向其住、居
    所地之法院或鄉、鎮、市、區調解委員會聲請債務清理之調
    解。協商或調解成立者，債務人不得聲請更生或清算。但因
    不可歸責於己之事由，致履行有困難者，不在此限。本條例
    施行前，債務人依金融主管機關協調成立之中華民國銀行公
    會會員，辦理消費金融案件無擔保債務協商機制與金融機構
    成立之協商，準用前2項之規定，消費者債務清理條例（下
    稱消債條例）第3條、第42條第1項、第151條第1項、第7項
    、第9項定有明文。又債務人聲請更生時，應提出財產及收
    入狀況說明書。財產及收入狀況說明書，應表明下列事項，
    並提出證明文件：㈠財產目錄，並其性質及所在地。㈡最近五
    年是否從事營業活動及平均每月營業額。㈢收入及必要支出
    之數額、原因及種類。㈣依法應受債務人扶養之人，消債條
    例第43條第1項、第6項規定甚明，俾利法院判斷是否具備更
    生之原因，以決定是否裁定開始更生程序。法院認為必要時
    ，得定期命債務人據實報告更生聲請前2年內財產變動之狀
    況，並對於前條所定事項補充陳述、提出關係文件或為其他
    必要之調查，消債條例第44條亦有明定。其立法理由為債務
    人於更生聲請前之財產變動狀況，足以影響其清償能力及更
    生方案之履行，法院受理更生聲請時，如認為必要，自得命
    債務人據實報告，供作法院是否裁定開始更生程序之參考。
    另更生之聲請有下列情形之一者，應駁回之：債務人經法院
    通知，無正當理由而不到場，或到場而故意不為真實之陳述
    ，或無正當理由拒絕提出關係文件或為財產變動狀況之報告
    ，消債條例第46條第3款著有明文。其立法意旨為更生程序
    係為保護有更生誠意之債務人而設，債務人聲請更生須具備
    重建經濟生活之誠意，就程序簡速進行有協力義務，違反而
    不為真實陳述，或無正當理由拒絕提出關係文件或為財產變
    動之狀況報告者，債權人可能因此遭受不測損害。所謂不為
    真實陳述，包括消極不為陳述及積極為虛偽陳述，債務人如
    不配合法院而為協力行為等，即足認其欠缺清理債務之誠意
    ，且無聲請更生之真意，自無加以保護之必要。
二、抗告意旨略以：伊屢向金融機構洽詢申請債務協商及毀諾相
    關文件未果，非不配合法院為協力行為，又伊從事樂團工作
    ，無基本薪資，有表演才有工作，收入為現金，因此不能提
    出收入證明文件，且伊係為未來退休能有較多退休金可領才
    提高自身投保薪資，投保薪資與伊之實際收入不能劃上等號
    ，伊並非未據實陳報收入狀況，且有清理債務之誠意，為此
    提起本件抗告，請求廢棄原裁定等語。
三、本院之判斷：
  ㈠抗告人無擔保或無優先權總額約6,751,966元，業據債權人中
    國信託商業銀行、台北富邦商業銀行、國泰世華商業銀行、
    花旗（台灣）商業銀行、滙豐（台灣）商業銀行、聯邦商業
    銀行、元大商業銀行、永豐商業銀行、玉山商業銀行、凱基
    商業銀行、元大國際資產管理股份有限公司、滙誠第一資產
    管理股份有限公司、滙誠第二資產管理股份有限公司在卷（
    見本院110年度司消債調字第292號卷【下稱調解卷】第37頁
    、第52頁、第71頁、第95頁至第96頁），未逾1,200萬元，
    於法相合。
  ㈡抗告人曾參與銀行公會債務協商而毀諾，有財團法人金融聯
    合徵信中心查詢當事人綜合信用報告回覆書可參（見調解卷
    第9頁），是抗告人曾與債權銀行成立債務協商而後毀諾，
    則本件更生聲請可否准許，所應審究者為抗告人毀諾是否係
    因不可歸責於己之事由致履行有困難，及抗告人現況是否有
    不能清償債務或有不能清償之虞等情事。
  ㈢經原審及本院限期命抗告人補正協商、履約文件、毀諾原因
    ，以及有何因不可歸責於己之事由致履行有困難之情形並其
    證明文件，抗告人既未提出有關協商內容、履約情形、毀諾
    當時薪資、收入支出狀況等證明文件，自難遽認抗告人有何
    因不可歸責於己之事由致履行有困難之情事，已與消債條例
    第151條第7項但書之規定有間。
  ㈣觀之抗告人勞工保險被保險人投保資料（見本院卷第35頁至
    第39頁），抗告人自民國84年3月6日起於台北市音樂業職業
    工會投保，107年至111年之月投保薪資依序為106年10月1日
    起28,800元、107年10月1日起31,800元、108年10月1日起36
    ,300元、109年10月1日起40,100元、110年10月1日起45,800
    元，而月投保薪資，依勞工保險條例第14條規定，係指由投
    保單位按被保險人之月薪資總額，依投保薪資分級表之規定
    ，向保險人申報之薪資，抗告人縱無一定雇主而於職業工會
    投保，仍應依上開法文規定衡量自己收入，並審慎選擇按其
    實際月薪資額，依投保薪資分級表之規定，向保險人據實辦
    理，而上開月投保薪資既係抗告人衡量己身收入並審慎選擇
    之結果，依一般社會通念，應認與其實際收入約當相符。
  ㈤惟上開月投保薪資與抗告人主張其108年全年收入總額298,20
    0元（平均月收入24,850元）、109年全年收入總額230,000
    元（平均月收入約19,167元）、110年全年收入總額166,000
    元（平均月收入月約13,833元）、111年1月至3月收入總額9
    1,000元（平均月收入30,333元）等節明顯不符，經原審及
    本院限期命抗告人補正收入數額之證明文件，抗告人迄未補
    正薪資單、薪資袋、現金袋、雇主出具之在職薪資證明等以
    實其說，非但難信抗告人主張之收入狀況為真，就本件更生
    程序之簡速進行，亦顯未盡其據實報告收入狀況並提供證明
    文件之協力義務，難謂其有債務清理重建經濟生活之誠意及
    真意，自難許可其更生之聲請。
四、綜上所述，本件既不能認與消債條例第151條第1項但書之規
    定相符，且抗告人未盡其據實報告並提供證明文件之協力義
    務，有害更生程序之簡速進行，難認有債務清理之真意及誠
    意，並無加以保護之必要，而有消債條例第46條第3款所定
    之情形，自應駁回抗告人更生之聲請。原裁定駁回抗告人更
    生之聲請，並無不合。抗告意旨指摘原裁定不當，求予廢棄
    ，為無理由，應予駁回。
據上論結，本件抗告為無理由，爰依消債條例第11條第2項、第1
5條，民事訴訟法第495條之1第1項、第449條第1項、第95條、第
78條，裁定如主文。
中　　華　　民　　國　　111 　年　　7 　　月　　29　　日
                  民事第六庭  審判長法　官     許瑞東
　　　　　　　
　　　　　　　                      法  官     許映鈞
　　　　　　　
　　　　　　　                      法  官　   陳佳君
以上正本係照原本作成。　　　　　　　
本裁定除以適用法規顯有錯誤為理由外，不得再抗告。如提起再
抗告，應於收受後10日內委任律師為代理人向本院提出再抗告狀
，並繳納再抗告費新臺幣1,000元。
中　　華　　民　　國　　111 　年　　7 　　月　　29　　日
                                    書記官    李淑卿